【裁判字號】    97,附民,178
【裁判日期】    980331
【裁判案由】    常業詐欺等
【裁判全文】
臺灣高雄地方法院刑事附帶民事判決
原      告  乙○○
被      告  甲○○
            丙○○
上列被告因常業詐欺等案件（本院94年度矚重訴字第3 號），經
原告提起附帶民事訴訟，請求損害賠償，本院判決如下：
    主  文
被告應連帶給付原告新台幣參拾肆萬伍仟元，及自民國九十八年
一月十日起至清償日止，按週年利率百分之五計算之利息。
本判決第一項得假執行。
    事實及理由
一、本件原告主張：被告基於共同常業詐欺故意，由甲○○於93
    年11月間藉電話作問卷調查為由，介紹原告投資高盛國際開
    發股份有限公司（下稱高盛公司）所持有新加坡森林集團公
    司未上市股權，並以不實剪報相關資料表示94年5 月31日即
    將上市獲利甚佳，使原告誤以為高盛公司確實持有海外森林
    集團未上市股權，原告因而陷於錯誤與高盛公司簽訂隱名合
    夥契約，投資5 單位共計34萬5,000 元。嗣新加坡森林集團
    公司迄今仍未在香港上市，被告業經臺灣高雄地方法院檢察
    署以涉嫌常業詐欺等罪提起公訴，而被告詐欺之侵權行為，
    致原告受有損害34萬5,000 元，爰依侵權行為之法律關係，
    提起本件刑事附帶民事訴訟，請求被告負連帶損害賠償責任
    ，賠償原告34萬5,000 元等語，並聲明：被告應連帶給付原
    告34 萬5,000元及自98年1 月10日起至清償日止，按年息百
    分之5 計算之利息。
二、被告則以：被告並無詐欺原告之意思，被告亦以為高盛公司
    持有新加坡森林集團公司未上市股權等語，資為抗辯。並聲
    明求為判決：駁回原告之訴。
三、按附帶民事訴訟之判決，應以刑事訴訟判決所認定之事實為
    據，刑事訴訟法第500 條前段定有明文。本件原告主張之事
    實，有合約書及台東區中小企銀、土地銀行交易明細（見警
    卷1-6 第4385至4393頁、4405至4411頁）附卷足稽，且業據
    本院94年度矚重訴字第3 號刑事判決認定事證明確，依修正
    前刑法第340條常業詐欺罪判決被告有罪，則原告就此部分
    主張之上開事實，自堪信為真實。
四、按因故意或過失，不法侵害他人之權利者，負損害賠償責任
    。故意以背於善良風俗之方法，加損害於他人者亦同。數人
    共同不法侵害他人之權利者，連帶負損害賠償責任，民法第
    184 條第1 項、同法第185 條定有明文；且負損害賠償責任
    者，除法律另有規定或契約另有訂定外，應回復他方損害發
    生前之原狀，民法第213 條第1 項亦有明文。次按應付利息
    之債務，其利率未經約定，亦無法律可據者，週年利率為百
    分之5 。亦為同法第233 條第1 項及第203 條所明定。復按
    因回復原狀而應給付金錢者，自損害發生時起加給利息，民
    法第213 條第2 項定有明文；又民法第213 條第2 項所謂因
    回復原狀而應給付金錢者，例如所侵害者為金錢，則應返還
    金錢（最高法院56年台上字第1863號判例意旨參照）。本件
    原告所受侵害者為金錢，則被告回復原狀所應給付者為金錢
    ，依前揭法條規定，應自損害發生時起即93年11月間起時起
    加給利息，惟原告請求自98年1 月10日起，按年息百分之5
    計算之利息，並無不合。從而，原告本於侵權行為之法律關
    係，請求被告連帶給付34萬5,000 元及自98年1 月10日起至
    清償日止，按年息百分之5 計算之利息，為有理由，應予准
    許。本判決原告勝訴部分，因所命給付金額未逾50萬元，依
    刑事訴訟法第491 條第10款準用民事訴訟法第389 條第1項
    第5 款規定，法院應依職權宣告假執行，併予敘明。
據上論結，本件原告之訴有理由，依刑事訴訟法第502 條第2 項
、第491 條第10款，民事訴訟法第389 條第1 項第5 款，判決如
主文。
中    華    民    國    98    年    3     月    31    日
               刑事第十九法庭    審判長法  官  李代昌
                                       法  官  文昌
                                       法  官  吳芝瑛
以上正本證明與原本無異。
本判決非對於刑事訴訟之判決有上訴時不得上訴。如不服本判決
應於收受本判決後10日內向本院提出上訴書狀，並應敘述具體理
由，如未敘述上訴理由者，應於上訴期間屆滿後20 日 內補提理
由書狀於本院（均須按他造當事人之人數附繕本）「切勿逕送上
級法院」。
中    華    民    國    98    年    3     月    31    日
                                       書記官  林麗文


司法院資訊處製作；財團法人民間司法改革基金會備份。
